【裁判字號】    99,消債更,121
【裁判日期】    990707
【裁判案由】    聲請更生程序
【裁判全文】
臺灣高雄地方法院民事裁定           99年度消債更字第121號
聲  請  人  甲○○
代  理  人  許淑清律師
上列當事人因消費者債務清理事件聲請更生，本院裁定如下：
    主  文
聲請駁回。
聲請費用由聲請人負擔。
    理  由
一、聲請意旨略以：聲請人前未曾依「中華民國銀行公會會員辦
    理消費金融案件無擔保債務協商機制」請求共同協商債務清
    償方案，乃於97年9 月間向最大債權金融機構即聯邦商業銀
    行股份有限公司（下稱聯邦銀行）請求協商不成立，聲請人
    協商時任職於高雄市政府環境保護局，當時月薪約新台幣（
    下同）1 萬9 千元左右，扣除個人生活費用後，尚須負擔配
    偶王家邦伙食及醫療支出，已無法負擔銀行所提協商條件，
    故聲請人有不能清償債務之情事，爰聲請准予更生等語。
二、按「債務人不能清償債務或有不能清償之虞者，得依本條例
    所定更生或清算程序，清理其債務」、自債務人提出協商請
    求之翌日起逾30日不開始協商，或自開始協商之翌日起逾90
    日協商不成立，債務人得逕向法院聲請更生或清算，消費者
    債務清理條例第3 、153 條定有明文。查聲請人與最大債權
    銀行聯邦銀行協商不成立之情，有前置協商退件通知函、不
    成立通知書（卷6 頁、88頁）可稽，是聲請人聲請更生，合
    於規定，惟是否有同條例第3 條規定，債務人不能清償債務
    或有不能清償之虞者，而得裁定准許依更生程序清理其債務
    ，應另認定。
三、經查：聲請人原任職於高雄市政府環境保護局，於與債權銀
    行協商當年即97年所得為231,989 元，換算月收入為19,332
    元之收入（卷12頁各類所得資料清單），自承一直到98年2
    月，每月所得約19,000元（卷32頁民事呈報狀），之後於餐
    廳擔任服務生，切結其個人每月所得為20,000元（卷30頁呈
    報狀、35頁前置協商收入切結書），且名下猶有2000年，20
    00cc中華汽車1 部（卷14財產歸屬資料清單），係屬有固定
    收入者。依聲請人主張須負擔配偶王家邦之扶養費，惟王家
    邦榮民退伍，每月並領有榮民補助約14,150元（卷69-71 頁
    郵局存摺影本），顯已逾98年高雄市每人每月最低生活費11
    ,309元之標準，得以自給自足無虞，此外仍有長子王聲平每
    月轉帳5,000 元入王家邦之帳戶（卷69-71 頁郵局存摺影本
    ）可供花用，則王家邦每月收入應為19,150元（14150+5000
    ），顯足以維持生活，依民法第1117條規定，聲請人自無對
    其配偶負扶養費用之必要；況96、97年申報扶養王家邦者亦
    為長子王聲平，而非聲請人，有各該年度綜合所得稅申報資
    料影本（105-112 頁）可稽，故聲請人所謂應負擔配偶之扶
    養費，實不可採。以98年高雄市每人每月最低生活費11,309
    元計算聲請人之必要支出，其每月尚餘有8,691 元（00000-
    00000 ）元可供支用，縱寬認再加計所陳負擔必要醫藥費1,
    500 元（卷11、31頁，與配偶2 人之醫療支出為3,000 元，
    平均1 人為1,500 元），則每月尚餘7,191 元（0000-0000
    ），對照聲請人如願依最大債權銀行聯邦銀行提出協商建議
    ，亦即分172 期，利率3 ％，每月5,000 元（卷113 頁聯邦
    銀行民事陳報狀），應無不能清償情事，足堪認定。是聯邦
    銀行於其民事陳報狀（卷87、113 頁）說明與聲請人協商不
    成立之原因，係聲請人未能接受顯足以負擔之還款方案，而
    致協商不成立，可以採信。
四、綜上，在不算入長子王聲平與次子王聲遠（卷39-40 頁戶籍
    資料）應對聲請人負扶養義務（聲請人實由王聲平申報扶養
    ，有上開申報資料足憑）情況下，僅以聲請人自已每月收入
    扣除必要支出，若願照聯邦銀行所提協商條件，每月繳納5,
    000 元條件清償各債權銀行債務，當終能解決其債務，並無
    不能清償債務之情事，自與更生條件不合，應駁回其之聲請
    ，爰裁定如主文。
中    華    民    國    99    年    7     月    7     日
                  民事第三庭  法      官  藍家慶
上為正本係照原本作成
如不服本裁定，應於裁定送達後10日內，以書狀向本院提出抗告
，並繳納抗告費新臺幣1千元
中    華    民    國    99    年    7     月    7     日
                              書  記  官  呂姿儀

司法院資訊處製作；財團法人民間司法改革基金會備份。
